【裁判字號】    97,訴,3215
【裁判日期】    971231
【裁判案由】    毒品危害防制條例
【裁判全文】
臺灣板橋地方法院刑事判決              97年度訴字第3215號
公  訴  人  臺灣板橋地方法院檢察署檢察官
被      告  甲○○
                      橋市戶政事務所）
上列被告因毒品危害防制條例案件，經檢察官提起公訴（97年度
毒偵字第4904號），於本院準備程序進行中，被告就被訴之事實
為有罪陳述，經告知被告簡式審判程序之旨，並聽取當事人之意
見後，裁定進行簡式審判程序判決如下：
    主  文
甲○○施用第一級毒品，累犯，處有期徒刑柒月。扣案之海洛因
殘渣袋壹只（海洛因數量甚微無法單獨析離測重）沒收銷燬之；
另扣案之注射針筒壹支沒收。
    事  實
一、甲○○前因施用毒品案件，經本院以87年度毒聲字第1634號
    裁定送觀察、勒戒，因認無繼續施用毒品之傾向於民國87年
    9 月釋放出所，並由臺灣板橋地方法院檢察署檢察官於87年
    9 月30日，以87年度偵字第18887 號為不起訴處分確定；復
    於92年6 月初某日起至同年月23日止施用毒品，經本院以92
    年毒聲字第2030號裁定送觀察勒戒後，認有繼續施用之傾向
    ，經臺灣板橋地方法院檢察署檢察官聲請強制戒治及提起公
    訴，前者經本院以92毒聲2327號裁定送強制戒治後，因法律
    修正而於93年1 月12日停止戒治出所，後者則經本院以92年
    度簡字第2337號判處有期徒刑4 月確定，業於93年5 月8 日
    執行完畢。其後又因竊盜案，經本院93年簡字第4576號判決
    有期徒刑4 月確定，於94年9 月16日執行完畢；另於95年間
    因違反洗錢防制法案件，經本院以95年度簡字第1428號判決
    判處有期徒刑3 月確定，並於96年1 月4 日縮刑期滿執行完
    畢。
二、詎其猶不知悔改，復基於施用第一級毒品海洛因（下均稱海
    洛因）之犯意，於97年5 月20日22時45分許，在台北縣板橋
    市○○街206 號前停放之車號N3-3952 號自用小貨車內，以
    將海洛因摻水放入針筒後注射入體內之方式施用海洛因1 次
    ，旋於上揭時、地為警當場查獲，並扣得其所有之注射針筒
    1 支、殘渣袋1 只。再經警採集其尿液送檢後，係呈嗎啡類
    陽性反應，而悉上情。
三、案經臺北縣縣政府警察局海山分局報告台灣板橋地方法院檢
    察署檢察官偵查起訴。
    理  由
一、按除被告所犯為死刑、無期徒刑、最輕本刑為3 年以上有期
    徒刑之罪或高等法院管轄第一審案件者外，於第一次審判期
    日前之準備程序進行中，被告先就被訴事實為有罪之陳述時
    ，審判長得告知被告簡式審判程序之旨，並聽取當事人、代
    理人、辯護人及輔佐人之意見後，裁定進行簡式審判程序，
    刑事訴訟法第273 條之1 第1 項定有明文。經核本件被告所
    犯係死刑、無期徒刑、最輕本刑為3 年以上有期徒刑以外之
    罪，其於準備程序中就被訴事實為有罪之陳述，經法官告知
    簡式審判程序之旨，並聽取公訴人、被告之意見後，本院爰
    依首揭規定，合議裁定由受命法官獨任進行簡式審判程序，
    合先敘明。
二、上揭事實，業據被告甲○○於本院審理中坦承不諱，且被告
    為警查獲後所採集之尿液，經送臺灣檢驗科技股份有限公司
    以EIA 酵素免疫分析法初步檢驗，再以GC/MS 氣相層析質譜
    儀法確認檢驗結果，呈現鴉片類（海洛因）陽性之反應乙節
    ，有該公司97年6 月5 日編號CH/2008/50623 號濫用藥物檢
    驗報告、尿液檢體編號及姓名對照表各1 紙附卷可稽（見偵
    查卷第20、58頁），堪信其自白與事實相符。又被告前因施
    用毒品案件，經本院以87年度毒聲字第1634號裁定送觀察、
    勒戒，因認無繼續施用毒品之傾向於87年9 月釋放出所，並
    由臺灣板橋地方法院檢察署檢察官於87年9 月30日，以87年
    度偵字第18887 號為不起訴處分確定；復於92年6 月初某日
    起至同年月23日止施用毒品，經本院以92年毒聲字第2030號
    裁定送觀察勒戒後，認有繼續施用之傾向，經臺灣板橋地方
    法院檢察署檢察官聲請強制戒治及提起公訴，前者經本院以
    92毒聲2327號裁定送強制戒治後，因法律修正而於93年1 月
    12日停止戒治出所，後者則經本院以92年度簡字第2337號判
    處有期徒刑4 月確定，業於93年5 月8 日執行完畢乙節，有
    臺灣高等法院被告前案紀錄表1 份在卷可參。按修正後之毒
    品危害防制條例就施用毒品者，僅於「初犯」及「5 年後再
    犯」二種情形，設有追訴條件之限制，即須於初犯經觀察、
    勒戒或強制戒治釋放後，5 年內均無施用毒品之行為，始能
    認其前所實施之觀察、勒戒或強制戒治已足遮斷毒癮，而得
    於5 年後再犯時，再予適用初犯之規定，重行觀察、勒戒等
    程序。倘5 年內已經再犯，被依法追訴處罰，縱其第3 次（
    或第3 次以上）施用毒品之時間在初犯釋放5 年以後，即與
    「5 年後再犯」之情形有別，自無再經觀察、勒戒及強制戒
    治之必要，應得逕行追訴處罰，最高法院95年度臺非字第59
    號、95年度臺非字第65號判決意旨可資參照。查被告於87年
    9 月觀察、勒戒執行完畢後，迄今雖已逾5 年，但期間被告
    已有因施用毒品之犯行並經法院判刑確定，業於前述，是本
    次犯行核非5 年後再犯之情形，依前開說明，自無重行觀察
    、勒戒程序之必要，應依法逕行論處。
三、核被告甲○○所為，係犯毒品危害防制條例第10條第1 項之
    施用第一級毒品罪。被告施用前後持有第一級毒品之犯行，
    為施用之高度行為所吸收，不另論罪。又被告有事實欄所載
    之執行紀錄，有臺灣高等法院被告前案紀錄表在卷可稽，其
    於有期徒刑執行完畢後之5 年以內，再故意犯本件有期徒刑
    以上之罪，為累犯，應依法加重其刑。爰審酌被告無視於毒
    品對於自身健康之戕害及國家對於杜絕毒品犯罪之禁令，惟
    考量施用毒品者均具有相當程度之生理成癮性及心理依賴性
    ，戒除不易，且犯罪心態與一般刑事犯罪之本質不同，非難
    性較低，暨衡以其之犯罪動機，及其犯罪後坦承犯行之態度
    ，暨係現有正當工作等一切情狀，量處如主文所示之刑，以
    資懲儆。末查，扣案殘渣袋1 只內所含之「殘渣」，確含第
    一級毒品海洛因之事實，有臺北縣政府警察局海山分局查獲
    涉嫌違反毒品危害防制條例案件毒品初步鑑驗報告單1 份存
    卷可考（詳偵查卷第21頁），另依被告遭警查獲後採尿送鑑
    所呈之海洛因陽性反應，再佐以其自承最後一次施用海洛因
    之時間等自白，即足認定扣案疑似海洛因之殘渣，應屬第一
    級毒品海洛因無誤，應依毒品危害防制條例第18條第1 項前
    段之規定，併予諭知沒收銷燬之（至包裝上開毒品殘渣之外
    包裝袋1 只，因與毒品於物理外觀上附合而難予析離，且如
    強予析離至完全無殘渣留存，將耗費相當之時間、人力與經
    費，於經濟上顯無實益，依社會一般通念，堪認該包裝袋已
    與查獲之毒品結合成為一體而無從強加析離，是上開毒品既
    屬毒品危害防制條例18條第1 項前段所規定之違禁物，其外
    包裝袋亦應併予沒收銷燬之，附此敘明）。另扣案之注射針
    筒1 支，為被告所有供其施用本件海洛因之工具，已經其供
    陳在卷，是應依刑法第38條第1項第2款之規定宣告沒收。
據上論斷，應依刑事訴訟法第273 條之1 第1 項、第299 條第1
項前段，毒品危害防制條例第10條第1 項、第18條第1 項前段，
刑法第11條前段、第47條第1 項、第38條第1 項第2 款，判決如
主文。
本案經檢察官江祐丞到庭執行職務。
中    華    民    國    97    年    12    月    31    日
                  刑事第十八庭  法  官  邱景芬
以上正本證明與原本無異。
如不服本判決應於收受判決後10日內向本院提出上訴書狀，並
應敘述具體理由。其未敘述上訴理由者，應於上訴期間屆滿後
20日內向本院補提理由書（均須按他造當事人之人數附繕本）
「切勿逕送上級法院」。
                                書記官  曾千庭
中    華    民    國    97    年    12    月    31    日
附錄本案論罪科刑法條全文
毒品危害防制條例第10條
施用第一級毒品者，處 6 月以上 5 年以下有期徒刑。
施用第二級毒品者，處 3 年以下有期徒刑。


司法院資訊處製作；財團法人民間司法改革基金會備份。
